【裁判字號】    97,訴緝,115
【裁判日期】    970812
【裁判案由】    違反槍砲彈藥刀械管制條例等
【裁判全文】
臺灣高雄地方法院刑事判決             97年度訴緝字第115號
公  訴  人  臺灣高雄地方法院檢察署檢察官
被      告  甲○○
上列被告因妨害自由案件，經檢察官提起公訴（96年度偵字第90
26號），本院判決如下：
    主  文
甲○○共同犯剝奪他人行動自由罪，處有期徒刑壹年，減為有期
徒刑陸月，如易科罰金，以新臺幣壹仟元折算壹日。
    事  實
一、甲○○明知林國文與乙○○素有嫌隙並懷疑乙○○與其女友
    洪美津有曖昧關係，竟與謝福興、張太良、程宇生、陳毓宏
    （林國文違反槍砲彈藥刀械管制條例等犯行，謝福興、張太
    良、程宇生、陳毓宏共同妨害自由犯行，業經本院於97 年5
    月13日審結），共同基於妨害自由之犯意聯絡，先於96 年2
    月22日凌晨1 時許在高雄縣仁武鄉後安村「越漂亮KTV 」包
    廂內謀議由甲○○、謝福興、張太良等人強押乙○○出外談
    判，嗣即由程宇生駕駛車號D8-4575 號自小客車，搭載甲○
    ○、謝福興、張太良等3 人，於同日凌晨2 時許前往乙○○
    所經營，位於高雄縣橋頭鄉○○○路118 號之「長虹美容護
    膚坊」，由謝福興、張太良、甲○○3 人入內找尋乙○○並
    要求其外出談判，張太良見乙○○不從，竟以手強推乙○○
    上車坐於後座中間，再由謝福興、甲○○2 人分坐乙○○兩
    側挾持之，以此非法方法剝奪乙○○之行動自由，並由程宇
    生駕駛前開自小客車搭載渠等離開，途中張太良即以行動電
    話聯絡林國文、陳毓宏等2 人並確認會合地點後，即前往高
    雄縣仁武鄉○○村○○○街與安樂東街口之「安樂籃球場」
    旁等待，並於該日凌晨2 時40分許與林國文、陳毓宏2人 會
    合。嗣經乙○○於安樂籃球場經林國文持槍射擊而受有傷害
    ，並報警處理而查悉上情。
二、案經乙○○訴由臺灣高雄地方法院檢察署檢察官偵查起訴。
    理  由
壹、證據能力部分：
    按被告以外之人於審判外之言詞或書面陳述，除法律有規定
    者外，不得作為證據，刑事訴訟法第159 條第1 項定有明文
    。又被告以外之人於審判外之陳述，雖不符前4 條之規定，
    而經當事人於審判程式同意作為證據，法院審酌該言詞陳述
    或書面陳述作成時之情況，認為適當者，亦得為證據。當事
    人、代理人或辯護人於法院調查證據時，知有第159 條第1
    項不得為證據之情形，而未於言詞辯論終結前聲明異議者，
    視為有前項之同意，刑事訴訟法第159 條之5 亦定有明文。
    經查，本判決下列所引用之各該被告以外之人於審判外之書
    面陳述，檢察官及被告於本院審判程序，均同意此部分之證
    據有證據能力，本院審酌上開證據資料製作時之情況，尚無
    違法不當及證明力明顯過低之瑕疵，亦認為以之作為證據應
    屬適當，故揆諸前開規定，爰依刑事訴訟法第159 條之5 規
    定，認前揭證據資料均有證據能力。
貳、實體部份：
一、訊據被告甲○○固不否認96年2 月22日凌晨1 時許前往乙○
    ○所經營之「長虹美容護膚坊」，且與被告謝福興、張太良
    一同進入該護膚坊內，然矢口否認有何剝奪乙○○行動自由
    之犯行，辯稱：當日伊與被告謝福興、張太良等人前往上開
    護膚坊約乙○○出來，希望乙○○向被告林國文澄清一些事
    情，乙○○是自願一同前往的，渠等並沒有強押乙○○云云
    。經查：(一)證人即告訴人乙○○於本院審理中證稱：那時候
    被告謝福興帶被告張太良等人進去長虹美容護膚坊，被告謝
    福興說林國文要見伊，但是伊不想去，並說：幹麻要出去？
    被告謝福興表示只是要澄清而已，但沒有說澄清什麼事，當
    時進去伊護膚坊的人給伊的壓力讓伊有一點害怕，伊主要是
    因為害怕才跟被告謝福興等人走；後來被告謝福興急著要帶
    伊走所以推伊上車；因為當時被告謝福興等人一直說走啦、
    走啦，當時伊一個人沒辦法抗拒；伊上車後坐後座中間，左
    右各有一個人，其中一個人上車沒有多久，就打電話給被告
    林國文說人押到了，要帶到哪裡去，後來伊就被帶到仁武的
    籃球場等語（見本院卷2 第14頁、第18頁）。核與證人即目
    擊者潘永慶所述：當時前開護膚坊內場面很亂，被告謝福興
    等人在那邊拉拉扯扯，硬要把乙○○拉出去，後來乙○○就
    被他們帶出去；被告等人的態度不好，沒有說乙○○不出去
    會發生什麼事情，但是用另外一種方式軟硬兼施，有些人講
    難聽的話，有些人講好話，就是要乙○○出去；乙○○前後
    都有他們的人，感覺上乙○○是不得不上車的感覺等語（見
    本院卷二第175 頁、第176 頁）互核相符，參以證人即共同
    被告張太良證稱：當日進入護膚坊的人有被告甲○○、謝福
    興與伊，被告程宇生在外面等語（見本院卷第177 頁），足
    徵告訴人乙○○於前揭時、地係因被告甲○○及謝福興、張
    太良等3 人一同進入其所經營之上開護膚坊，並以軟硬兼施
    之方式致告訴人乙○○產生心理壓力後，違反其意願而與被
    告等人一同上車，並由被告程宇生在車上等候至明。(二)再者
    ，證人即共同被告謝福興於警詢中供述：在強押路途中，被
    告張太良在車上用行動電話聯絡被告林國文，伊聽到對話內
    容是：「喂，人我已經押到了，要押去哪裡」，之後被告張
    太良說要押去籃球場等語（見警一卷第5 頁至第11頁），亦
    與證人乙○○前揭到院證述情節相符，足徵於被告程宇生駕
    駛車輛上，被告張太良確有撥打電話給被告林國文並表示「
    人已經押到了」等情，參以當時被告甲○○坐在車內後座右
    側，被告謝福興坐於車內後座左側，而告訴人乙○○坐在後
    座中間一節，亦據被告甲○○於偵查中供述屬實（見96年度
    他字第1885號卷第101 頁至第103 頁），顯見被告甲○○知
    悉渠等係違反告訴人乙○○之意願，強制告訴人上車後前往
    與被告林國文約定之地點，被告甲○○前揭辯解顯係事後卸
    責所為避重就輕之詞，不足採信。
二、綜上所述，被告甲○○前揭辯解洵無足採，本件事證明確，
    被告甲○○共同妨害行動自由之犯行堪以認定，自應依法論
    科。
參、論罪科刑:
  核被告所為係犯刑法第302 條剝奪他人行動自由罪。被告甲○
  ○與林國文、謝福興、張太良、程宇生、甲○○及陳毓宏間，
  就剝奪告訴人行動自由犯行，有犯意聯絡及行為分擔，應論以
  共同正犯。爰審酌被告甲○○僅因被告林國文與告訴人乙○○
  為感情糾紛細故爭執，即互為謀議，而與被告謝福興、張太良
  、程宇生等人共同前往告訴人之處所剝奪告訴人之行動自由，
  行徑囂張且惡性重大，且犯後飾詞狡辯，始終否認剝奪他人行
  動自由之犯行，犯罪後態度欠佳等一切情狀，量處如主文所示
  之刑。又被告犯罪時間在96年4 月24日之前，所犯之罪合於中
  華民國96年罪犯減刑條例所定減刑條件，應依法減其宣告刑二
  分之一【按本條例施行前，經通緝而未於中華民國96年12月31
  日以前自動歸案接受偵查、審判或執行者，不得依本條例減刑
  ，中華民國96年罪犯減刑條例第5 條固有明文；惟上開第5 條
  係就本條例「施行前」經通緝之被告或受刑人而設之規定，如
  係於本條例施行後始通緝者，即不適用該條規定。查本件被告
  於97年6 月23日經本院以雄院高刑瞻緝字第0808號通緝書通緝
  在案，嗣於97年6 月27日經警緝獲歸案，有上開通緝書及高雄
  縣政府警察局仁武分局通緝案件移送書在卷可參（見本院96
  年度訴字第2829號卷三第182 頁、本院卷第3-17頁），是被告
  係於上開減刑條例實施後（97年6 月23日）始遭通緝至明，依
  上開說明，仍有前揭減刑之適用，附此敘明】。
據上論斷，應依刑事訴訟法第299 條第1 項前段，刑法第28 條
、第302 條第1 項、第41條第1 項前段，刑法施行法第1 條之1
、中華民國九十六年罪犯減刑條例第2 條第1 項第3 款、第7條
、第9 條，判決如主文。
本案經檢察官吳正中到庭執行職務。
中    華    民    國    97    年    8     月    12    日
                  刑事第十一庭  審判長法  官  施柏宏
                                      法  官  黃宗揚
                                      法  官  黃繼瑜
以上正本證明與原本無異。
如不服本判決應於收受本判決後10日內向本院提出上訴書狀，並
應敘述具體理由，如未敘述上訴理由者，應於上訴期間屆滿後20
日內補提理由書狀於本院（均須按他造當事人之人數附繕本）「
切勿逕送上級法院」。
中    華    民    國    97    年    8     月    12    日
                                      書記官  曾小玲
附錄本案論罪科刑法條全文:
刑法第302條
私行拘禁或以其他非法方法，剝奪人之行動自由者，處 5 年以下
有期徒刑、拘役或 3 百元以下罰金。
因而致人於死者，處無期徒刑或 7 年以上有期徒刑，致重傷者，
處 3 年以上 10 年以下有期徒刑。
第 1 項之未遂犯罰之。


司法院資訊處製作；財團法人民間司法改革基金會備份。
